【裁判字號】    98,訴,1443
【裁判日期】    980909
【裁判案由】    毒品危害防制條例
【裁判全文】
臺灣板橋地方法院刑事判決              98年度訴字第1443號
公  訴  人  臺灣板橋地方法院檢察署檢察官
被      告  乙○○
                    （現於臺灣新店戒治所強制戒治中）
義務辯護人  何威儀律師
上列被告因違反毒品危害防制條例案件，經檢察官提起公訴（98
年度偵字第4734號），本院判決如下：
    主  文
乙○○販賣第一級毒品，未遂，處有期徒刑柒年捌月。扣案之第
一級毒品海洛因捌包（合計驗餘淨重貳點貳柒零捌公克），沒收
銷燬之；扣案之0000000000號行動電話壹支（含ＳＩ
Ｍ卡壹張），沒收。
乙○○其餘被訴販賣第二級毒品罪部分，均無罪。
    事  實
一、乙○○明知海洛因係屬毒品危害防制條例所規定之第1 級毒
    品，不得非法持有、販賣，緣甲○○經友人介紹認識乙○○
    ，甲○○於民國98年2 月6 日17時30分許，在臺北縣土城市
    ○○街38巷10號4 樓，為警查獲施用第2 級毒品（甲○○施
    用第2 級毒品部分，經本院另案判處有期徒刑3 月確定），
    警察勸導甲○○供出毒品來源，甲○○從友人處得知乙○○
    有施用第1 、2 級毒品之習慣（乙○○施用第1 、2 級毒品
    部分，現強制戒治中），且欲販賣毒品，乃配合警察辦案，
    於98 年2月6 日17時48分許，以其使用之門號0000000000號
    行動電話撥打乙○○所申請使用之門號0000000000號行動電
    話，偽稱欲購買第2 級毒品甲基安非他命，因乙○○回稱沒
    有甲基安非他命，甲○○乃改偽稱友人欲購買第1 級毒品海
    洛因，於談妥海洛因每小包新臺幣（下同）1 千元之價格後
    ，警員丁○○、丙○○即帶回甲○○一起乘車到臺北縣板橋
    市○○○路○ 段8 號附近埋伏，另一警員陳學則在對面埋
    伏監控，乙○○依約於98年2 月6 日19時許，攜帶第1 級毒
    品海洛因1 小包（驗餘淨重0.0624公克），至臺北縣板橋市
    ○○○路1 段8 號前準備交貨，經在車內之甲○○向在該處
    埋伏守候之警員指出前來者係乙○○後，由警員丁○○佯裝
    購買者下車欲與乙○○交易購買第1 級毒品，乙○○因未見
    甲○○而起疑，反問：「阿輝呢？」，丁○○見狀隨即表明
    身分加以逮獲，並當場於乙○○身上查獲上開第1 級毒品海
    洛因1 小包（驗餘淨重0.0624公克），而未遂。另於98年2
    月6 日19時30分許，經警前往乙○○位於臺北縣板橋市○○○路○ 段8 號7 樓之18租屋處搜索，並扣得第1 級毒品海洛
    因7 小包（驗餘淨重2.2084公克）、及門號0000000000號行
    動電話1 支（含SIM 卡1 張）。
二、案經臺北縣政府警察局板橋分局報請臺灣板橋地方法院檢察
    署檢察官偵查起訴。
    理  由
壹、有罪部分：
甲、程序部分：
一、證人甲○○於警詢中所為之證述，為審判外之陳述，依刑事
    訴訟法第159 條第1 項之規定，即不得作為證據。
二、按「被告以外之人於偵查中向檢察官所為之陳述，除顯有不
    可信之情況者外，得為證據。」，刑事訴訟法第159 條之1
    第2 項定有明文。查證人甲○○、丁○○、丙○○、陳學
    等4 人於偵查中所為之證述，雖為被告以外之人於審判外之
    言詞陳述，惟業據各該證人依法具結，且就事實欄一部分之
    陳述，查無不可信之情況，又被告乙○○及辯護人並未主張
    各該證人所為陳述，有何「顯有不可信之情況」，依上開規
    定，自得為證據。
三、另台灣檢驗科技科技股份有限公司濫用藥物檢驗報告、交通
    部民用航空局航空醫務中心毒品鑑定書、亞太行動資料查詢
    、搜索扣押筆錄、扣押物品目錄表、扣押物品清單各1 份、
    照片36張等，係文書證據，亦無刑事訴訟法第159 條之4 之
    顯有不可信之情況與不得作為證據之情形，自有證據能力。
乙、實體部分：
一、訊據被告乙○○固承認持有上開數量之海洛因及使用門號00
    00000000號行動電話之事實不諱，惟矢口否認有何販賣第1
    級毒品海洛因之犯行，辯稱：扣案之海洛因均係欲供自行施
    用，伊係從租屋處下樓並非準備販賣海洛因予甲○○，而係
    至便利商店購物，俟購物出來後，即被警察逮捕云云。惟查
    ：
(一)、證人甲○○因施用第2 級毒品為警查獲後，經警方授意隨以
    電話與被告連絡購買海洛因事宜，於談妥每小包1 千元之價
    格後，被告隨即依約於98年2 月6 日19時許，攜帶海洛因抵
    達臺北縣板橋市○○○路○ 段8 號前準備交貨，旋為在該處
    埋伏守候之警員逮獲，並當場於被告身上查扣海洛因1 小包
    （驗餘淨重0.0624公克），並於被告住處扣得第1 級毒品海
    洛因7 小包（驗餘淨重2.2084公克）、及門號0000000000號
    行動電話1 支（含SIM 卡1 張）等情，業據證人甲○○、陳
    學於偵查，及證人丁○○、丙○○於偵查、本院審理中證
    述甚詳（見臺灣板橋地方法院檢察署98年度偵字第4734號偵
    查卷第92頁、第107 頁、第108 頁、第119 頁、第120 頁、
    本院98年7 月22日審判筆錄），並有如事實欄所載之物扣案
    ，及亞太行動資料查詢1 份、照片36張在卷可稽（見上開偵
    查卷第43頁、第49頁、第65頁至第83頁、本院刑事卷），並
    有如事實欄所載之物扣而扣案之白色粉末經送鑑定結果，均
    含有海洛因成份，此有交通部民用航空局航空醫務中心毒品
    鑑定書1 紙在卷可憑（見本院刑事卷）。被告於偵查中供承
    ：「（甲○○在警方陪同下撥打電話約你出來？）是。」等
    語（見上開偵查卷第99頁），故被告辯稱伊並非赴證人甲○○之約云云，顯係卸責之詞，委不可採。是以，倘被告非欲
    販賣，為何與甲○○談妥交易價、量後隨即依約攜海洛因前
    往臺北縣板橋市○○○路○ 段8 號前欲交貨？又如僅係下樓
    購物，為何需隨身攜帶海洛因1 小包？而衡諸經驗法則，被
    告乙○○僅因甲○○臨時一通電話即讓其輕易起意販賣，並
    約定交易之時間、地點，被告乙○○即攜帶海洛因前往上開
    約定之地點欲進行交易，足見被告乙○○「原本即有販賣毒
    品之犯意」。綜上諸情，益徵被告確有前述販賣海洛因未遂
    之犯行，要無可疑。其空言否認，並持前揭情詞置辯，核屬
    卸責之詞，不足採信。
(二)、本案係由員警唆使甲○○佯裝欲購買毒品，而誘出查獲被告
    乙○○，可能涉及所謂「誘捕偵查」之行為，而因誘捕偵查
    所取得之證據，有無證據能力之問題。於實體法上則另有所
    謂「陷害教唆」或「虛偽教唆」可罰性之問題，亦即教唆者
    （為偵查行為之人）及被教唆者（行為人即被告）是否均具
    可罰性及是否屬既遂行為之問題。本院初步以為，關於前者
    ，即證據能力之有無，證據是否禁止使用之問題，除立法者
    以明文規範無證據能力者外，應探究偵查機關有無違反程序
    法上關於「證據取得禁止」之法定誡命規範，以及諸如：(1)
    、違背法定程序之情節；(2)、違背法定程序時之主觀意圖；
    (3)、侵害犯罪嫌疑人或被告權益之種類及輕重；(4)、犯罪所
    生之危險或實害；(5)、禁止使用證據對於預防將來違法取得
    證據之效果；(6)、偵審人員如依法定程序有無發現該證據之
    必然性；(7)、證據取得之違法對被告訴訟上防禦不利益之程
    度等各種情狀。審酌人權保障及公共利益之均衡維護，亦即
    衡諸憲法比例原則為審查標準，就具體個案為綜合之考量，
    概非一律認其無證據能力，刑事訴訟法第158 條之4 即有類
    似之明文規定。關於後者，亦即陷害教唆者及被教唆者可罰
    性之問題，因為此處之教唆者即實施誘捕行為之警員，欠缺
    教唆犯所應具備之「雙重故意」，以及教唆者對於犯罪行為
    之發生及發展，均有全盤且充份之掌握，通常不致發生法益
    受侵害之結果，所以應不具可罰性，為幫助行為之甲○○自
    亦不負罪責；至於受教唆者即為犯罪行為之被告，除非可以
    認定其自始即無犯罪意念，而係受到教唆者「過度且強烈」
    的引誘及影響，始生行為之決意，否則原則上仍應處罰，蓋
    此處之行為人多係已有實施犯罪行為之「事前傾向」，亦即
    其等原即有犯罪之意圖及想法，教唆者所為者不過係單純之
    誘發而已，不影響行為人原有之行為決意。查本案被告乙○○，經證人甲○○撥打電話向其購買毒品，即前來，參以證
    人甲○○所述被告過去即有多次販賣毒品之行為（此部分經
    嚴格證明程序，尚難證明，詳如後述），足證被告確與甲○○認識，甲○○又非為警強迫下始幫助為此誘捕偵查行為，
    亦無疑義，是本案警員所實施之誘捕行為，尚未達積極且過
    度之嚴重程度，另言之，被告為本案犯行之行為決意，並非
    員警之行為而「強制」發生，被告自由決定其意志之空間尚
    甚廣，員警所為行為並未因而嚴重影響被告基於人格自由發
    展權所生之決意及行為自由，衡諸本案偵查行為及被告權利
    之並無受害或受影響極輕微之程度，警員所為誘捕行為尚稱
    相當，不違比例原則，所取得之證據，自難認無證據能力。
(三)、綜上所述，被告上開所辯，顯係卸責之詞，委不可採。是以
    ，本案事證明確，被告販賣第1 級毒品未遂之犯行明確，應
    予論罪科刑。
二、查海洛因屬毒品危害防制條例第2 條第1 項第1 款所稱之第
    1 級毒品。核被告所為，係犯毒品危害防制條例第4 條第6
    項、第1 項之販賣第1 級毒品未遂罪。又其販賣前持有海洛
    因之低度行為，應為販賣之高度行為所吸收，不另論罪。又
    被告已著手於販賣第1 級毒品行為之實施而不遂，為未遂犯
    ，應依刑法第25條第2 項之規定，依既遂犯之刑減輕之。再
    被告販賣海洛因予證人甲○○之次數僅1 次，且數量不多，
    談妥之交易金額亦僅區區1,000 元，且尚未獲得犯罪所得即
    為警查獲，以其情節論，惡性尚非重大不赦，卻罹重刑，不
    無情輕法重之虞，爰依刑法第59條規定，遞減輕其刑。爰審
    酌被告除自己施用毒品外，竟尚販賣第1 級毒品海洛因予他
    人施用，及藉製造施用毒品成癮之人，以達其等販賣毒品圖
    謀不法暴利之犯罪目的；又此販賣毒品行為所生之危害非僅
    使多數人之生命、身體法益受害，尚且危害社會、國家之健
    全發展等；幸本案尚未賣出毒品即為警查獲，及被告於偵查
    及本院審理中始終否認犯行之犯後態度等一切情狀，量處如
    主文所示之刑。
四、扣案之海洛因8 包（合計驗餘淨重2.2708公克），屬第1 級
    毒品（本件海洛因為細微粉末，從查獲照片可知部分沾附於
    包裝袋上，若欲完全析離，雖非不可能，但此舉徒費執行之
    成本，應概認屬查獲之毒品），不問屬何人所有，均應依毒
    品危害防制條例第18條第1 項前段規定沒收銷燬之。另扣案
    之門號0000000000號行動電話1 支（含SIM 卡），係被告乙○○所有，業據被告乙○○於本院審理中供承在卷，如前所
    述，為被告供販賣第1 級毒品海洛因所用之物，應依毒品危
    害防制條例第19條第1 項之規定併予宣告沒收。至於扣案之
    第2 級毒品甲基安非命2 包（合計驗餘淨重0.5867公克），
    係被告乙○○另涉施用第2 級毒品所扣案之證物。另扣案之
    帳冊3 本、資料5 張、分裝袋20包（每包內有100 小包）、
    電子磅秤2 台、金屬小夾子2 支、吸管3 支、吸食器1 個、
    殘渣袋53個、現金4 千3 百元等物，則無證據足認與被告乙○○本案販賣海洛因之犯行有關，爰不併予宣告沒收。
貳、無罪部分（乙○○被訴販賣第2 級毒品罪2次）：
一、公訴意旨另以：被告乙○○明知甲基安非他命為毒品危害防
    制條例所規定之第2 級毒品，不得販賣，竟意圖營利而基於
    販賣第2 級毒品之犯意，於98年1 、2 月間，在臺北縣板橋
    市○○○路○ 段8 號好樂迪KTV 前，以2, 000元之價格，販
    賣約1 小包0.5 公克甲基安非他命予甲○○2 次。因認被告
    乙○○另涉犯毒品危害防制條例第4 條第2 項之販賣第2 級
    毒品罪嫌。
二、按犯罪事實應依證據認定之，無證據不得認定犯罪事實；又
    不能證明被告犯罪者，應諭知無罪之判決，刑事訴訟法第15
    4 條第2 項、第301 條第1 項分別定有明文。又事實之認定
    ，應憑證據，如未能發現相當證據，或證據不足以證明，自
    不能以推測或擬制之方法，為裁判基礎；且認定犯罪事實所
    憑之證據，其為訴訟上之證明，須於通常一般之人不致有所
    懷疑，而得確信其為事實之程度者，始得據為有罪之認定，
    倘其證明尚未達到此一程度，而有合理之懷疑存在而無從使
    事實審法院得有罪之確信時，即應由法院為諭知被告無罪之
    判決；再認定不利於被告之事實須依積極證據，苟積極證據
    不足為不利於被告事實之認定時，即應為有利於被告之認定
    ，更不必有何有利之證據（最高法院40年台上字第86號、76
    年台上字第4986號、30年上字第816 號判例參照）。另檢察
    官就被告犯罪事實，應負舉證責任，並指出證明方法，刑事
    訴訟法第154 條第2 項、第301 條及第161 條第1 項分別定
    有明文。是以，檢察官對於起訴之犯罪事實，應負提出證據
    及說服之實質舉證責任。倘其所提出之證據，不足為被告有
    罪之積極證明，或其闡明之證明方法，無從說服法官以形成
    被告有罪之心證，基於無罪推定之原則，自應為被告無罪判
    決之諭知（最高法院92年臺上字第128 號判例參照）。
三、公訴人認被告有此部分販賣甲基安非他命犯行，無非以證人
    甲○○於警詢、偵查中之證述，及亞太行動資料查詢1 份在
    卷為其論據。
四、訊據被告乙○○堅詞否認有販賣第2 級毒品甲基安非他命予
    證人甲○○之犯行。經查：
(一)、證人甲○○於警詢中所為之證述，為審判外之陳述，依刑事
    訴訟法第159 條第1 項之規定，即不得作為證據。
(二)、證人乙○○雖於偵查中證稱於曾於98年過年前及過年後，以
    其使用之門號0000000000號行動電話撥打乙○○所申請使用
    之門號0000000000號行動電話，在臺北縣板橋市○○○路○
    段8 號好樂迪KTV 前，先後以2, 000元之價格，向被告購買
    1 小包約0.5 公克甲基安非他命2 次等語（見上開偵查卷第
    92頁、第107 頁、第108 頁），惟依被告乙○○所申請使用
    之門號0000000000號行動電話通聯紀錄觀察可知，98年2 月
    6 日之前，並無證人甲○○所使用之門號0000000000號行動
    電話與被告乙○○所申請使用之門號0000000000號行動電話
    之通聯紀錄，有亞太行動資料查詢1 份在卷可稽，則證人甲○○此部分之證詞是否屬實，即有存疑，況此部分除證人甲○○於偵查中之證述外，並無其餘證據可資佐證。是以，實
    難逕以證人甲○○於警詢、偵查中之唯一證述，即認定被告
    乙○○有此部分之販賣第2 級毒品甲基安非他命予證人甲○○之犯行。
五、綜上所述，公訴人所提被告乙○○販賣第2 級毒品犯行之證
    據，無從形成無合理懷疑之心證。此外，復查無其他積極證
    據足資證明被告被告乙○○確有販賣第2 級毒品犯行，揆諸
    前揭說明，就被告乙○○之販賣第、2 級毒品犯行部分，自
    應為被告乙○○無罪之諭知。
據上論斷，應依刑事訴訟法第299 條第1 項前段、第301 條第1
項，毒品危害防制條例第4 條第1 項、第6 項、第18條第1 項前
段、第19條第1 項，刑法第11條前段、第25條第2 項、第59條，
判決如主文。
本案經檢察官王家春到庭執行職務。
中    華    民    國    98    年    9     月    9     日
            刑事第十七庭  審判長 法  官  曾正耀
                                 法  官  林鈺琅
                                 法  官  張兆光
上列正本證明與原本無異。
如不服本判決，應於判決送達後10日內敘明上訴理由，向本院提
出上訴狀 (應附繕本) ，上訴於臺灣高等法院。其未敘述上訴理
由者，應於上訴期間屆滿後20日內向本院補提理由書「切勿逕送
上級法院」。
                                 書記官  田世杰
中    華    民    國    98    年    9     月    9     日
附錄本案論罪科刑法條全文：
毒品危害防制條例第4條
製造、運輸、販賣第1 級毒品者，處死刑或無期徒刑；處無期徒
刑者，得併科新臺幣1 千萬元以下罰金。
製造、運輸、販賣第2 級毒品者，處無期徒刑或7 年以上有期徒
刑，得併科新臺幣7 百萬元以下罰金。
製造、運輸、販賣第3 級毒品者，處5 年以上有期徒刑，得併科
新臺幣5 百萬元以下罰金。
製造、運輸、販賣第4 級毒品者，處3 年以上10年以下有期徒刑
，得併科新臺幣3 百萬元以下罰金。
製造、運輸、販賣專供製造或施用毒品之器具者，處1 年以上7
年以下有期徒刑，得併科新臺幣1 百萬元以下罰金。
前5項之未遂犯罰之。


司法院資訊處製作；財團法人民間司法改革基金會備份。
